臺灣宜蘭地方法院刑事判決
110年度訴字第449號
公  訴  人  臺灣宜蘭地方檢察署檢察官
被      告  黃俊豪



            陳允皓


            宋易哲


            張瑋倫



上列被告因洗錢防制法等案件，經檢察官提起公訴（109年度偵
字第3758號），本院判決如下：
    主  文
丁○○幫助犯詐欺取財罪，處有期徒刑肆月，如易科罰金，以新臺
幣壹仟元折算壹日；又共同犯詐欺取財罪，處有期徒刑陸月，如
易科罰金，以新臺幣壹仟元折算壹日。未扣案之犯罪所得新臺幣
參萬元沒收，於全部或一部不能沒收或不宜執行沒收時，追徵其
價額。應執行有期徒刑捌月，如易科罰金，以新臺幣壹仟元折算
壹日。
丙○○共同犯詐欺取財罪，處有期徒刑陸月，如易科罰金，以新臺
幣壹仟元折算壹日。未扣案之犯罪所得新臺幣貳萬玖仟元沒收，
於全部或一部不能沒收或不宜執行沒收時，追徵其價額。
甲○○共同犯詐欺取財罪，處有期徒刑伍月，如易科罰金，以新臺
幣壹仟元折算壹日。未扣案之犯罪所得新臺幣伍仟元沒收，於全
部或一部不能沒收或不宜執行沒收時，追徵其價額。
乙○○共同犯詐欺取財罪，處有期徒刑伍月，如易科罰金，以新臺
幣壹仟元折算壹日。
丙○○其他被訴部分無罪。
    犯罪事實
一、丁○○可預見提供金融帳戶之提款卡予無信賴關係之人使用，
    即等同將自己帳戶提供予該他人使用，而可能遭他人使用從
    事財產犯罪，竟基於幫助他人犯詐欺取財罪之不確定故意，
    於民國109年3月10日17時3分前某日，在宜蘭縣○○鎮○○路00
    號2樓，將其所申辦之陽信商業銀行帳號000000000000號帳
    戶（下稱陽信帳戶）之提款卡提供予丙○○使用，並告知提款
    卡密碼。丙○○取得陽信帳戶提款卡後，即與真實姓名、年籍
    不詳，通訊軟體LINE暱稱「angela瑄」、「yuyu總指導」、
    「詹姆士」之人（無證據證明達3人以上），共同意圖為自
    己不法之所有，基於詐欺取財之犯意聯絡，於如附表編號1所
    示時間，以如附表編號1所示方式，對如附表編號1所示之匯
    款人施以詐術，致如附表編號1所示之匯款人陷於錯誤，遂
    於附表編號1所示匯款時間，將如附表編號1所示金額匯入如
    附表編號1所示之帳戶，旋遭丙○○於如附表編號1所示之時、
    地將款項提領一空。
二、丁○○、甲○○、乙○○各自與真實姓名、年籍不詳，通訊軟體LI
    NE暱稱「王淑華」之人（無證據達3人以上）共同意圖為自
    己不法之所有，基於詐欺取財之犯意，先由丁○○提供陽信帳
    戶、甲○○提供其所申設之中華郵政股份有限公司帳號000000
    0-0000000號帳戶（下稱甲帳戶）、乙○○提供其申設之中華
    郵政股份有限公司帳號0000000-0000000號帳戶（公訴意旨
    應予更正，下稱乙帳戶）予「王淑華」使用，復由「王淑華
    」於如附表編號2所示時間，以如附表編號2所示方式，對如
    附表編號2所示之匯款人施以詐術，致如附表編號2所示之匯
    款人陷於錯誤，遂於附表編號2所示匯款時間，將如附表編
    號2所示金額匯入如附表編號2所示之帳戶，復分別由丁○○、
    甲○○、乙○○於如附表編號2所示之提款時間、地點，提領如
    附表編號2所示款項（業經檢察官當庭更正）。
三、案經戊○○訴由宜蘭縣政府警察局蘇澳分局報告臺灣宜蘭地方
    檢察署檢察官偵查起訴。
    理  由
甲、有罪部分
壹、程序部分
    本判決所引用傳聞證據之證據能力，當事人於本院審理程序
    中均表示同意有證據能力（見本院卷第85頁至第86頁、第20
    4頁至第210頁、第261頁、第319頁至第323頁）。基於尊重
    當事人對於傳聞證據之處分權，及證據資料愈豐富愈有助於
    真實發現之理念，審酌該等證據作成時並無違法取證或顯不
    可信之瑕疵，以之作為證據應屬適當，依刑事訴訟法第159
    條之5規定及最高法院104年度第3次刑事庭會議決議意旨，
    認該等證據資料均有證據能力。至本判決所引之非供述證據
    ，與本案均有關連性，亦無證據證明係實施刑事訴訟程序之
    公務員以不法方式所取得，依刑事訴訟法第158條之4之反面
    解釋，當有證據能力。
貳、實體部分
一、訊據被告丁○○固坦承其申設陽信帳戶，並於109年3月10日17
    時3分前某日，在宜蘭縣○○鎮○○路00號2樓，將陽信帳戶提款
    卡交予被告丙○○，並告知提款卡密碼等情，惟矢口否認有何
    幫助詐欺取財、詐欺取財犯行，辯稱：我交付陽信帳戶之提
    款卡及密碼是因為被告丙○○欠我新臺幣（下同）1萬元，我
    因為在上班無法出去，被告丙○○說有人欠他錢，他請還款的
    人直接匯款到我帳戶，會有人匯款3、4萬元進來，他要將1
    萬元以外的錢提領出來，我才將陽信帳戶的提款卡及密碼給
    被告丙○○，我有去將陽信帳戶的提款卡掛失，因為被告丙○○
    沒有把提款卡還給我。陽信帳戶的存摺在我身上，沒有給被
    告丙○○，但我沒有於109年3月18日提領陽信帳戶內3萬元，
    我的存簿及印章都在家裡，都是我自己保管，如附表編號2
    所示陽信帳戶之提款時間，我當時人在羅東聖母醫院的便利
    商店工作，不可能臨櫃去取款，我人也不在家，不知何人拿
    存款及印章去領，我住在老舊公寓沒幾個櫃子，誰進入我家
    我也不清楚，我當時一人住，但該處大門鎖是壞的等語；被
    告丙○○固坦承其於附表編號1所示時、地，持陽信帳戶提款
    卡提領如附表編號1所示之款項等情，惟矢口否認有何詐欺
    取財犯行，辯稱：我提領的款項都是我玩線上博奕及我在網
    路上社團所應徵小幫手的工作所得，當時是因為我銀行帳戶
    的提款卡遺失未補辦才跟被告丁○○借用陽信帳戶的提款卡，
    我將陽信帳戶的帳號提供給對方，對方匯款進來我再持陽信
    帳戶提款卡去提領，我不知道附表編號1所示匯款人遭詐騙
    之事云云；被告甲○○固坦承其申設甲帳戶，並於附表編號2
    所示時、地提領如附表編號2所示之款項等情，惟矢口否認
    有何詐欺取財犯行，辯稱：我沒有把甲帳戶提供給別人使用
    ，存摺及提款卡都在我的手上，我之前在網路上有加入二元
    期貨的投資，對方有請我去超商買儲值卡，跟我說有賺錢要
    匯款給我，我請他匯入甲帳戶內。我是自109年初加入期貨
    投資，對方說因投資有賺到分紅的匯款，我領款之後就花掉
    了。甲帳戶內應該只有109年3月20日23時5分這筆是對方說
    是投資獲利，其餘轉帳紀錄可能是我母親轉帳給我云云；被
    告乙○○固坦承其申設乙帳戶，於如附表編號2所示時間、地
    點提領如附表編號2所示之款項等情，然矢口否認有何詐欺
    取財犯行，辯稱：我於臉書網站的社團找工作，有人介紹博
    奕網站，對方叫我儲值操作金，我儲值入該博奕網站，對方
    有帶我操作有獲利，對方有匯款進去乙帳戶。109年3月15日
    後我的帳戶內的匯款，都是對方跟我說博奕賺到的錢，不是
    我自己存入的，提領後的金錢我都花掉了，我後來沒有繼續
    投資，對方也沒有找我云云。惟查：
　㈠被告丁○○申設陽信帳戶，並於109年3月10日17時3分前某日，
    在宜蘭縣○○鎮○○路00號2樓，將陽信帳戶提款卡交予被告丙○○，並告知提款卡密碼，被告丙○○於如附表編號1所示之時、
    地，提領如附表編號1所示之款項；被告甲○○、乙○○分別申
    設甲、乙帳戶，並於附表編號2所示時、地提領如附表編號2
    所示之款項；告訴人戊○○、被害人廖○茜（91年8月生，真實
    姓名、年籍詳卷，案發時仍為少年）因受如附表所示之手法
    詐欺而分別於附表所示之時間將款項匯入如附表所示之帳戶
    等情，業據被告丁○○、丙○○、甲○○、乙○○於警詢、偵查及本
    院審理中供承在卷（見警卷第1頁至第3頁、第10頁至第16頁
    、偵卷第16頁至第18頁、第21頁至第24頁、第29頁、第39頁
    至第40頁、第44頁至第46頁、本院卷第84頁至第86頁、第22
    4頁至第225頁、第260頁、第324頁至第325頁），核與證人
    即告訴人戊○○、證人即被害人廖○茜於警詢中之陳述相符（
    見警卷第17頁至第19頁），並有告訴人戊○○、被害人廖○茜
    所提供之匯款紀錄（見警卷第26頁、第28頁至第29頁）、陽
    信帳戶之帳戶資料及交易明細表（見警卷第30頁至第32頁）
    、甲、乙帳戶之帳戶資料及客戶歷史交易清單（見警卷第33
    頁至第34頁）、被告丁○○、丙○○之對話紀錄截圖照片（見偵
    卷第47頁至第53頁）、台新國際商業銀行股份有限公司111
    年7月30日台新總作文字第1110019162號函（見本院卷第265
    頁）各1份在卷可稽，足認被告4人上開供述與事實相符，此
    部分之事實，首堪認定。
　㈡被告丙○○涉犯犯罪事實欄一及被告丁○○、甲○○、乙○○涉犯犯
    罪事實欄二所示犯行部分：
　　⒈被告丁○○雖於本院審理中辯稱：附表編號2「提款金額欄」
      所示陽信帳戶內之款項並非我所提領，我於109年3月18日
      14時9分許，在羅東聖母醫院的便利商店上班，當時我住
      處的門鎖已經壞了，誰進去我家也不知道云云，然觀上開
      款項係經某人於109年3月18日14時9分許，持陽信帳戶之
      存摺、印鑑章在陽信商業銀行羅東分行所提領等節，有陽
      信商業銀行股份有限公司111年6月1日陽信總業務字第111
      9918465號函及所附取款條在卷可稽（見本院卷第179頁至
      第181頁），且被告丁○○於本院審理中供稱：陽信帳戶的
      存摺及印鑑章均為我所保管，我於109年3月18日當時一個
      人住等語（見本院卷第211頁），衡以一般如存摺及印鑑
      章失竊而遭他人冒領款項，竊取之人並不會大費周章於冒
      領款項後復甘冒遭查獲之風險將存摺及印鑑章放回原位，
      更遑論被告丁○○於本院111年6月間之審理程序中如何能立
      即回憶起2年多前某日其所為之事，亦與常情有違，足認
      被告丁○○上開所辯不足採信，上開陽信帳戶內之款項係被
      告丁○○所提領之情甚明。
　　⒉陽信、甲、乙帳戶於如附表編號1、2「提款金額欄」所示
      款項，分別為被告4人所提領乙節，業據本院認定如前，
      審諸實施詐術之人既處心積慮向被害人詐騙款項，並有意
      利用他人金融帳戶作為詐欺犯罪之工具，為避免詐得款項
      遭金融機構凍結致無法取款，當會確認供作收受、提領被
      害人匯入款項之用的金融帳戶，確可由其完全自主操控並
      運用，以確保後續能順利取得詐欺贓款，斷無可能選擇一
      隨時可能會遭存戶掛失止付或向警方報案，致無法遂行詐
      欺取財目的之金融帳戶，更無可能使用毫無關聯之他人金
      融帳戶，白白讓費心詐得之款項送給他人花用之理，是前
      開實施詐術之人既使用被告丁○○、甲○○、乙○○所申設之帳
      戶，供告訴人戊○○、被害人廖○茜匯入款項，且均經被告4
      人將款項提領使用，則被告4人辯稱不知所提領款項為詐
      欺贓款，與實施詐術之人無犯意聯絡云云，實啟人疑竇。
      復參以告訴人戊○○、被害人廖○茜於如附表所示之時間匯
      款，均於同日即經被告4人領出，甚而被告甲○○、乙○○均
      於2小時內即將款項領出等情，有前引上開帳戶之交易明
      細資料及陽信商業銀行函文在卷可考，核與目前破獲之詐
      欺集團運作模式，由負責行騙之人以虛偽情節詐欺被害人
      ，於被害人因誤信受騙而將款項匯入指定帳戶或交付後，
      為避免被害人發覺受騙報警，多於確認被害人已依指示匯
      款或提領現金後，即迅速指示成員以臨櫃提款或自動櫃員
      機領款等方式將詐得款項提領殆盡之情形相符，且倘非實
      施詐術之人事先告知被害人匯入款項，被告4人豈能如此
      恰巧地提領告訴人戊○○、被害人廖○茜所匯入之數額，甚
      而被告丁○○於偵查中明確陳稱：我將陽信帳戶提款卡交予
      被告丙○○時，已經沒有在使用陽信帳戶等語（見偵卷第16
      頁至第17頁），復於109年3月16日掛失陽信帳戶提款卡後
      ，尚能知悉陽信帳戶於109年3月18日經被害人廖○茜匯入3
      萬元，而於當日即特意至陽信商業銀行羅東分行臨櫃提領
      前開款項，在在足認被告4人當係受從事詐欺犯行之人告
      知後，始前往領款無訛，是被告4人自與本案從事詐欺犯
      行之人具有共同詐欺取財之犯意聯絡，並由被告4人負責
      提領詐欺贓款，至為灼然。又縱若是實施詐欺犯行之人不
      小心提供錯誤之帳戶號碼供被害人匯款，然觀告訴人戊○○
      係於109年3月10日17時3分許、109年3月11日15時30分許
      匯出款項至陽信帳戶，被害人廖○茜係於109年3月18日15
      時32分許、109年3月24日18時45分、同日20時31分許匯出
      款項至乙帳戶等節，業經認定如前，倘謂實施詐術之人係
      因疏忽而提供錯誤之帳號，豈有可能在始終未收受上開詐
      欺款項之情形下，均未察覺或不以為意，仍再次提供陽信
      、乙帳戶予告訴人戊○○、被害人廖○茜匯款使用，而放任
      詐騙匯款帳戶錯誤之情形一再發生，又使實施詐術之人分
      毫未得，在在不合常理，是被告4人上開所辯，顯屬有疑
      ，而難以憑信。
    ⒊被告丙○○、甲○○、乙○○就何以將告訴人戊○○、被害人廖○茜
      所匯入之款項提領花用乙節，被告丙○○於警詢及偵查中供
      稱：匯入陽信帳戶的款項是因為我之前投資網路博奕，我
      有贏錢，對方要我把帳號給他，他要把我贏的錢匯回來給
      我，但因為我之前手機掉到水泥裡，所以資料都沒有了等
      語（見警卷第14頁至第16頁、偵卷第17頁至第18頁），於
      本院審理中供稱：我提領的款項都是我玩線上博奕及我在
      網路上社團所應徵小幫手的工作所得，當時是因為我銀行
      帳戶的提款卡遺失未補辦才跟被告丁○○借用陽信帳戶的提
      款卡，我將陽信帳戶的帳號提供給對方，對方匯款進來我
      再持陽信帳戶提款卡去提領等語（見本院卷第224頁至第2
      25頁、第260頁、第324頁至第325頁）；被告甲○○於警詢
      、偵查及本院審理中供稱：我沒有將甲帳戶出借他人，但
      是我之前有用BTS金融通投資二元期貨，我後來有賺到錢
      ，就想說要把錢領出來，對方就要求我提供帳戶供匯款，
      我就把甲帳戶的帳號給對方，對方也有把錢匯給我，之後
      帳戶就莫名其妙被警示了等語（見警卷第10頁至第11頁、
      偵卷第23頁至第24頁、本院卷第84頁）；被告乙○○於警詢
      中供稱：我有將乙帳戶的提款卡借給很多朋友，但我都不
      知道他們的年籍資料等語（見警卷第12頁至第13頁）；10
      9年12月17日偵查中改稱：我那時候沒有工作，我在網路
      上有看到網站可以找工作，我就去詢問他就跟我介紹說要
      操作金1000元，對方叫我加入一個LINE群組，在群組裡面
      利用1000元跟著操作，上面會顯示賺多少，我在裡面有賺
      到幾萬塊，我朋友陳佑宣看到我在網路賺錢，說是博奕叫
      我不要再玩，我就密那個人說我不想再賺了，叫他把錢給
      我，他不理我，過幾天我就跟他說再不理我我就報警，過
      幾天他就叫我給他帳戶把錢給我，我就把乙帳戶的帳號給
      他，他就匯幾萬給我，我就去領錢，然後他就封鎖我等語
      （見偵卷第21頁至第23頁）；110年7月21日偵查中復改稱
      ：我在網路找家庭代工工作，他沒有給我做家庭代工，對
      方跟我要帳號，做為匯款用，他沒跟我說用途，對方用我
      帳號詐騙騙錢到我帳戶，之後有不明款項進來，我跟他說
      帳戶的錢若不給我，我要報警，我就把錢提領出來花掉等
      語（見偵卷第39頁至第40頁）；於本院準備程序中再改稱
      ：我於臉書網站的社團找工作，有人介紹博奕網站，對方
      叫我儲值操作金，我儲值入該博奕網站，對方有帶我操作
      有獲利，對方有匯款進去乙帳戶。109年3月15日後我的帳
      戶內的匯款，都是對方跟我說博奕賺到的錢，不是我自己
      存入的，提領後的金錢我都花掉了等語（見本院卷第84頁
      至第85頁），被告乙○○除就乙帳戶是否均由其使用供述不
      一外，於偵查中一度供稱其知悉所提領者為詐欺贓款，於
      本院審理中再改稱其所提領之款項為博奕所得，然未能提
      供任何資料佐證，亦有可疑；又被告丙○○、甲○○、乙○○既
      均稱其等於網站上從事博奕、投資，則被告丙○○、甲○○、
      乙○○於上開過程中至少應可留下其所投資或供操作博奕款
      項之相關匯款單據、與客服人員之聯繫紀錄等文件，卻始
      終未能提出任何資料，僅空言以上開情詞置辯，足見被告
      丙○○、甲○○、乙○○所辯，均屬無稽。
　㈢被告丁○○涉犯犯罪事實欄一所示幫助詐欺取財犯行部分：
　　⒈金融帳戶為個人之理財工具，而政府開放金融業申請設立
      後，金融機構大量增加，一般民眾皆可以存入最低開戶金
      額之方式自由申請開設金融帳戶，並無任何特殊之限制，
      因此一般人申請存款帳戶極為容易而便利，且得同時在不
      同金融機構申請多數存款帳戶使用，故除非充作犯罪使用
      ，並藉此躲避警方追緝，一般正常使用之存款帳戶，並無
      使用他人帳戶之必要，此為一般人日常生活所熟知之常識
      。何況，金融存款帳戶，攸關存戶個人財產權益，專屬性
      甚高，衡諸常理，若非與本人有密切關係，不可能提供個
      人帳戶供他人使用，縱有交付個人帳戶給他人使用之特殊
      情形，亦必會瞭解他人使用帳戶之目的始行提供。參以現
      今社會詐騙歪風盛行，且多利用人頭帳戶為犯罪工具，以
      隱匿詐欺取財犯罪之不法行徑，並規避檢警等執法人員查
      緝之事，已經各類媒體長期、廣泛地報導，亦為學校教育
      及政府機關政令宣導之重點，而為國民普遍之認知；且詐
      欺集團為掩飾真實身分，規避查緝，每以互不相識之人擔
      任「車手」、「收水」、「回水」，藉由層層傳遞之方式
      隱匿詐騙款項流向，並利用「車手」、「收水」、「回水
      」彼此間互不直接聯繫之特性，降低出面受付金錢人員遭
      查獲時指認其他集團成員，暴露金流終端之風險，類此手
      法早經政府機關與各類傳播媒體廣為宣導周知；參以被告
      丁○○、丙○○並非至親或特殊情誼，被告丙○○復於本院審理
      中供稱：我跟被告丁○○沒有很熟等語（見本院卷第260頁
      ）。準此，被告丁○○將陽信帳戶提款卡交與被告丙○○時，
      對於被告丙○○可能將帳戶作為詐欺他人匯入款項之用，而
      該匯入款項屬犯罪所得，進而由被告丙○○提領款項之情，
      應有所預見，然卷內並無證據可證被告丁○○知悉被告丙○○
      及其共犯所施用之詐術以及確切成員人數為何，是被告丁○○有幫助詐欺取財之不確定故意甚明。而被告丁○○將陽信
      帳戶之提款卡交予被告丙○○之行為，則為詐欺取財罪構成
      要件以外之行為。
　　⒉觀諸被告丁○○於警詢中供稱：我於109年3月將提款卡借給
      被告丙○○，因為被告丙○○跟我說他的卡不能用，別人要還
      他錢，所以要跟我借提款卡，讓對方匯錢進去再讓被告丙○○提領，之後被告丙○○沒有把提款卡還我等語（見警卷第
      1頁至第3頁）；於109年9月14日偵查中供稱：陽信帳戶是
      我之前在KTV上班時的薪轉戶，借給被告丙○○時，陽信帳
      戶裡面沒有錢而且我已經離職了，沒有在使用，被告丙○○
      跟我說有人要還他錢，但他的帳戶不能用，我想說陽信帳
      戶我沒有在用，借給被告丙○○應該沒有關係，被告丙○○沒
      有說什麼時候要把提款卡還我，但我有跟被告丙○○說要在
      109年3月10日至15日間我要轉房租給房東時還給我，後來
      被告丙○○沒有把陽信帳戶的提款卡還我，我就去陽信銀行
      掛失等語（見偵卷第16頁至第17頁）；於110年8月25日偵
      查中改稱：被告丙○○有跟我借款1萬元，於109年2月間某
      日，被告丙○○說他要還我錢，但要跟我借用帳戶，有別人
      欠他錢，要把錢匯到我的帳戶，匯到的錢一部份還我，一
      部份他拿走。被告丙○○先叫我領12,000元，我在羅東鎮天
      祥路OK超商提12,000元，我拿1,000、2,000元，剩下在OK
      超商門口交給被告丙○○。後來我在星聲代樓下陽信銀行AT
      M領12萬，全數在當場領給被告丙○○，我於109年2月底、3
      月初的某日把提款卡交給被告丙○○等語（見偵卷第44頁至
      第46頁）；於本院審理中復改稱：我交付陽信帳戶之提款
      卡及密碼是因為被告丙○○欠我1萬元，我因為在上班無法
      出去，被告丙○○說有人欠他錢，他請還款的人直接匯款到
      我帳戶，會有人匯款3、4萬元進來，他要將1萬元以外的
      錢提領出來，我才將陽信帳戶的提款卡及密碼給被告丙○○
      ，我有去將陽信帳戶的提款卡掛失，因為被告丙○○沒有把
      提款卡還給我等語（見本院卷第84頁），觀之被告丁○○上
      開所述，先稱「被告丙○○跟我借提款卡，說要提領別人還
      他的錢，因為我已經沒有在使用陽信帳戶，所以將提款卡
      借給被告丙○○」，其後改稱「因為被告丙○○欠我1萬元，
      被告丙○○說朋友還他錢要匯入我的帳戶，其中一部分的金
      額要還給我，我才將陽信帳戶的提款卡借給被告丙○○，我
      有幫被告丙○○提領12000元及12萬元」，於本院審理中再
      改稱「被告丙○○說有人欠他錢，他請還款的人直接匯款到
      我帳戶，他要將1萬元以外的錢提領出來，我在上班無法
      出去，才將陽信帳戶的提款卡及密碼給被告丙○○」，則就
      被告丙○○為何向被告丁○○借用提款卡、被告丁○○是否幫被
      告丙○○提領陽信帳戶內的金錢、被告丁○○將陽信帳戶提款
      卡交予被告丙○○之原因等節，被告丁○○歷次供述均不相符
      ；復參以被告丙○○警詢中供稱：我有向被告丁○○借陽信帳
      戶提款卡，因為當時我自己要領錢但沒有提款卡，才向被
      告丁○○借，我有欠被告丁○○5000元，想說我跟被告丁○○借
      卡提領款項後，就直接把5000元還給被告丁○○。我提領的
      款項是之前投資博弈網站，我有贏錢對方要我提供帳戶把
      錢給我，當時對方把錢轉給我，我去提領之後陽信帳戶就
      被凍結了等語（見警卷第14頁至第16頁）；於109年9月14
      日偵查中供稱：我有向被告丁○○借陽信帳戶提款卡，當時
      我有欠被告丁○○錢，我在網路上有看到博奕可以投資賺錢
      ，我有投資錢下去，我自己那時候沒有帳戶，因為我有少
      年案件被通缉，我跟被告丁○○借卡，是該博奕網站要匯款
      給我，我跟被告丁○○沒有約定要還卡，我只跟被告丁○○說
      要領錢，沒有說要領什麼錢等語（見偵卷第17頁至第18頁
      ）；於本院審理中改稱：我提領的款項都是我玩線上博奕
      及我在網路上社團所應徵小幫手的工作所得，當時是因為
      我銀行帳戶的提款卡遺失未補辦才跟被告丁○○借用陽信帳
      戶的提款卡等語（見本院卷第224頁至第225頁、第260頁
      、第324頁至第325頁），則被告丁○○與丙○○就「被告丙○○
      是否告知借用提款卡所領取何款項」、「被告丙○○所領取
      陽信帳戶內款項來源為何」、「被告丙○○積欠被告丁○○之
      債務金額為何」等節，陳述均有不符，且觀被告丁○○既稱
      被告丙○○積欠其債務之金額為1萬元，然其幫被告丙○○提
      領12000元、12萬元後，竟僅取得其中1000元至2000元，
      而未取得債務全額，亦與一般償還款項之情節不符。再者
      ，被告丁○○既於本院審理中供稱被告丙○○向其索取提款卡
      時，因其在上班而無法提領款項，然提款卡及密碼一般為
      個人私密資訊，若有必要委託他人代為取款，應係有一定
      急迫性方為之，衡情亦應於提領款項後盡速歸還提款卡，
      然被告丁○○於將提款卡交付被告丙○○後數日之111年3月16
      日方至陽信銀行掛失提款卡之情，有陽信銀行存款相關業
      務申請/異動暨約定書1紙在卷可考（見本院卷第89頁），
      益徵被告丁○○並非因被告丙○○欲償還債務，其無法立即提
      領款項之故方交付提款卡。是被告丁○○上開所辯，均無可
      採。
　㈣公訴意旨雖認被告丙○○就犯罪事實欄一所示之犯行、被告4人
    就犯罪事實欄二所示之犯行有犯意聯絡及行為分擔，而均構
    成刑法第339條之4第1項第2款之三人以上共犯詐欺取財罪，
    然查：
　　⒈觀諸現今詐欺集團分工精細，為躲避追緝，彼此不當面聯
      繫，而係利用手機通訊軟體聯絡，發布指示，甚至為製造
      追查斷點，手機群組成員復有階層區隔，以避免第一線之
      車手為警查獲時，集團成員全遭偵查機關循線查獲。因此
      ，詐欺集團成員未必相識，彼此亦未必曾當面商討詐騙之
      運作，已為現今詐欺集團組織之常態。而本件被告4人均
      否認犯行，雖被告丙○○於本院審理中供稱其認識被告丁○○
      、甲○○、乙○○等語（見本院卷第260頁），被告丁○○於偵
      查中供稱其認識被告乙○○、丙○○等語（見偵卷第44頁），
      被告甲○○於警詢中陳稱其見過被告丁○○、乙○○、丙○○等語
      （見偵卷第23頁），然卷內並無其他證據可證上開被告間
      知悉彼此從事同一詐欺犯行，以及告訴人戊○○、被害人廖
      ○茜係經何手法施以詐術。
　　⒉公訴意旨雖認被告丙○○提供陽信帳戶而為犯罪事實欄二所
      示犯行之共同正犯，然被告丙○○既僅取得陽信帳戶之提款
      卡，而由被告丁○○自行持陽信帳戶之存摺、印鑑章臨櫃提
      領如附表編號2所示之款項等節，業據本院認定如前，是
      難僅以被告丙○○向被告丁○○取得陽信帳戶提款卡之情，遽
      認被告丙○○就犯罪事實欄二所示犯行與被告丁○○、甲○○、
      乙○○有犯意聯絡、行為分擔（詳後述無罪部分）。
　　⒊告訴人戊○○雖稱遭暱稱「angela瑄」、「yuyu總指導」、
      「詹姆士」之人施以詐術，然衡情通訊軟體暱稱係可由一
      人創設多數帳號而來，是不能率以多數通訊軟體暱稱之情
      ，認上開暱稱之帳號均由不同人所使用，基於「罪證有疑
      ，利歸被告」原則，本院爰認定暱稱「angela瑄」、「yu
      yu總指導」、「詹姆士」，均由同一人所使用。是以告訴
      人戊○○、被害人廖○茜之證述及前述「罪證有疑，利歸被
      告」原則，本案不能排除為使用暱稱「王淑華」之人、使
      用暱稱「angela瑄」、「yuyu總指導」、「詹姆士」之人
      分別對告訴人戊○○、被害人廖○茜實施詐術，復分別與被
      告4人基於詐欺取財之犯意聯絡而指示被告丙○○提領如附
      表編號1所示之款項、被告丁○○、甲○○、乙○○提領如附表
      編號2所示之款項，且卷內並無證據證明①被告丙○○就犯罪
      事實欄一所示之犯行、被告丁○○、甲○○、乙○○就犯罪事實
      欄二所示之犯行共犯人數達3人以上有所認知；②被告丙○○
      知悉告訴人戊○○係經使用暱稱「angela瑄」、「yuyu總指
      導」、「詹姆士」之人於臉書網站發布貼文後施以詐術；
      ③被告丁○○、甲○○、乙○○知悉被害人廖○茜係經「王淑華」
      於臉書網站發布貼文後施以詐術，本院爰認定被告丙○○就
      犯罪事實欄一所示之犯行，與使用暱稱「angela瑄」、「
      yuyu總指導」、「詹姆士」之人，及被告丁○○、甲○○、乙○○就犯罪事實欄二所示之犯行，與「王淑華」分別共犯詐
      欺取財罪。
　㈤綜上，本件事證明確，被告4人上開犯行均堪認定，俱應予依
    法論科。　
二、論罪
　㈠按刑法上所稱之幫助犯，係對於犯罪與正犯有共同之認識，
    而以幫助之意思，對於正犯資以助力，而未參與實施犯罪之
    行為者而言（最高法院49年台上字第77號判例【現效力與判
    決同】意旨參照）。查被告丙○○與使用暱稱「angela瑄」、
    「yuyu總指導」、「詹姆士」之人共同意圖為自己不法之所
    有，基於詐欺取財之犯意聯絡，向告訴人戊○○施用詐術並取
    得款項，而被告丁○○單純提供陽信帳戶提款卡之行為，尚不
    能逕與上開人等向告訴人戊○○施予詐術之行為等價齊觀，亦
    無其他證據證明被告丁○○曾參與詐欺犯行之構成要件行為，
    從而，被告丁○○就犯罪事實欄一部分，應僅係對於他人遂行
    之詐欺犯行資以助力。
　㈡核被告丁○○所為，就犯罪事實欄一部分，係犯刑法第30條第1
    項前段、第339條第1項幫助犯詐欺取財罪；就犯罪事實欄二
    部分，係犯刑法第339條第1項詐欺取財罪；核被告丙○○就犯
    罪事實欄一所示犯行，被告甲○○、乙○○就犯罪事實欄二所示
    犯行所為，均係犯刑法第339條第1項詐欺取財罪。
　㈢公訴意旨認被告丙○○就犯罪事實欄一所示之犯行及被告丁○○
    、甲○○、乙○○就犯罪事實欄二示之犯行構成三人以上共同犯
    詐欺取財罪，尚有未合，業如前述，然上開罪名實已含有詐
    欺取財罪之內涵，被告4人就本案犯罪事實構成詐欺取財罪
    之情，亦據本院於審理中實質調查、辯論，無礙被告4人防
    禦權之行使，爰依法變更起訴法條。
　㈣被告丙○○就犯罪事實欄一所示之犯行與使用暱稱「angela瑄
    」、「yuyu總指導」、「詹姆士」之人；被告丁○○、甲○○、
    乙○○就犯罪事實欄二所示之犯行，分別與「王淑華」有犯意
    聯絡及行為分擔，應分別成立共同正犯。
　㈤被告丁○○就犯罪事實欄一、二所示之犯行，犯意各別，行為
    互殊，應予分論併罰。
　㈥被告丁○○就犯罪事實欄一所示之犯行未實際參與詐欺犯行，
    所犯情節較正犯輕微，爰依刑法第30條第2項規定，按正犯
    之刑減輕之。　
　㈦被害人廖○茜於案發時雖為兒童及少年福利與權益保障法第2
    條所稱之少年，然觀被告丁○○、甲○○、乙○○並非本案對被害
    人廖○茜實施詐術之人，且綜觀全卷，亦無證據顯示被告丁○○、甲○○、乙○○知悉被害人廖○茜為少年，基於罪疑唯輕原則
    ，爰不適用兒童及少年福利與權益保障法第112條第1項前段
    就被告故意對少年實施犯罪之行為加重其刑，附此敘明。　
三、爰審酌我國近年來詐欺集團猖獗，除造成被害者受有財物損
    失，並嚴重影響社會安定秩序，而被告4人均正值青年，竟
    不思循正當管道獲取財物，為圖一己私利，竟參與詐騙之協
    力分工，被告丁○○就犯罪事實欄一部分率爾提供陽信帳戶之
    提款卡予被告丙○○，復由被告丙○○前往取款，被告丁○○、甲○○、乙○○就犯罪事實欄二部分提供帳戶資料並前往取款，對
    被害人財產及社會秩序危害重大，所為實有不該；兼衡被告
    乙○○於偵查中已返還犯罪所得予被害人廖○茜（詳後述），
    被告4人於本院審理中自陳之教育程度、家庭經濟狀況（詳
    本院卷第212頁、第299頁、第325頁)，暨被告丁○○、甲○○無
    前科等一切具體情狀，分別依犯罪事實欄順序量處如主文所
    示之刑，並諭知易科罰金之折算標準，及就被告丁○○部分定
    其應執行之刑，暨諭知同前之易科罰金折算標準，以資懲儆
    。
四、告訴人戊○○所匯入如附表編號1所示之款項、被害人廖○茜所
    匯入如附表編號2所示之款項，被告丙○○、甲○○、乙○○均供
    稱是自己領走花用等語（見本院卷第84頁至第85頁、第322
    頁），被告丁○○提領如附表編號2所示之款項，則據本院認
    定如前，而卷內亦無證據證明被告4人實際上已將款項交由
    他人取走，故應認係由被告4人領受、保有上開犯罪所得。
    是就被告丙○○、丁○○、甲○○所取得之犯罪所得29000元、3萬
    元、5000元，應依刑法第38條之1第1項前段、第3項規定宣
    告沒收，於全部或一部不能沒收或不宜執行沒收時，追徵其
    價額。惟被告乙○○已將其所領取之款項中，就被害人廖○茜
    匯入之48000元，均已返還被害人廖○茜等情，有臺灣宜蘭地
    方檢察署公務電話紀錄1紙在卷可稽（見偵卷第70頁），是
    如就被告乙○○上開犯罪所得宣告沒收，不啻使被告乙○○面臨
    雙重追償之不利益而有過苛之虞，爰不予宣告沒收。
乙、無罪暨不另為無罪之諭知部分：
壹、公訴意旨另以：被告丁○○就犯罪事實欄一部分所為，亦同時
    涉犯刑法第30條第1項、洗錢防制法第14條第1項之幫助洗錢
    罪嫌；被告丙○○就犯罪事實欄一部分所為，另涉犯組織犯罪
    防制條例第3條第1項後段之參與犯罪組織罪、洗錢防制法第
    14條第1項之洗錢罪嫌；被告丁○○、甲○○、乙○○就犯罪事實
    欄二部分，加入被告丙○○所屬詐欺集團擔任車手，另涉犯組
    織犯罪防制條例第3條第1項後段之參與犯罪組織罪、洗錢防
    制法第14條第1項之洗錢罪嫌等語；被告丙○○就犯罪事實欄
    二所示之犯行，提供被告丁○○申辦之陽信帳戶予詐騙集團成
    員使用，而與被告丁○○、甲○○、乙○○共同涉犯犯罪事實欄二
    所示之犯行，因認被告丙○○就犯罪事實欄二所示之犯行涉犯
    刑法第339條之4第1項第2款之加重詐欺取財、組織犯罪防制
    條例第3條第1項之參與犯罪組織及違反洗錢防制法第14條第1
    項之洗錢罪嫌等語（被告4人所涉詐欺取財犯行、被告丁○○
    所涉幫助詐欺犯行部分，業據本院認定如前）。
貳、按被告未經審判證明有罪確定前，推定其為無罪；犯罪事實
    ，應依證據認定之，無證據不得認定犯罪事實。又不能證明
    被告犯罪者，應諭知無罪之判決，刑事訴訟法第154條、第3
    01條第1項分別定有明文。次按認定犯罪事實所憑之證據，
    雖不以直接證據為限，間接證據亦包括在內，然而無論直接
    證據或間接證據，其為訴訟上之證明，須於通常一般人均不
    致有所懷疑，而得確信其為真實之程度者，始得據為有罪之
    認定，倘其證明尚未達到此一程度，而有合理之懷疑存在時
    ，即難遽採為不利被告之認定（最高法院76年台上字第4986
    號判例【現效力與判決同】意旨參照）。又依刑事訴訟法第
    161條第1項規定，檢察官就被告犯罪事實，應負舉證責任，
    並指出證明之方法。因此，檢察官對於起訴之犯罪事實，應
    負提出證據及說服之實質舉證責任。倘其所提出之證據，不
    足為被告有罪之積極證明，或其指出證明之方法，無從說服
    法院以形成被告有罪之心證，基於無罪推定之原則，自應為
    被告無罪判決之諭知（最高法院92年台上字第128號判例【
    現效力與判決同】意旨參照）。
參、公訴意旨認被告4人涉有上開犯行，無非係以被告4人之供述
    、證人即告訴人戊○○、證人即被害人廖○茜之證述及前述陽
    信、甲、乙帳戶之交易明細等為主要論據。
肆、經查：
一、被告丙○○就犯罪事實欄一，及被告丁○○、甲○○、乙○○就犯罪
    事實欄二所示犯行，涉犯參與犯罪組織罪部分：
　　按本條例所稱犯罪組織，指三人以上，以實施強暴、脅迫、
    詐術、恐嚇為手段或最重本刑逾5年有期徒刑之刑之罪，所
    組成具有「持續性」或牟利性之「有結構性組織」。前項有
    結構性組織，指非為立即實施犯罪而隨意組成，不以具有名
    稱、規約、儀式、固定處所、成員持續參與或分工明確為必
    要，組織犯罪防制條例第2條定有明文。查依本案卷證，尚
    不足認定被告丙○○就犯罪事實欄一、被告丁○○、甲○○、乙○○
    認知就犯罪事實欄二所示犯行已達3人以上，業如前述，亦
    無證據證明被告4人有參與別次詐欺犯行，且被害人廖○茜於
    本案僅有一次匯款至陽信及甲帳戶行為，是難認被告4人主
    觀上認知其係參與一有「持續性」之「有結構性組織」，依
    罪證有疑利於被告之證據法則，自難逕以參與犯罪組織罪相
    繩。
二、被告丁○○就犯罪事實欄一所涉幫助洗錢犯行，被告丙○○就犯
    罪事實欄一所涉洗錢犯行，及被告丁○○、甲○○、乙○○就犯罪
    事實欄二所涉洗錢犯行部分：
　㈠按洗錢防制法之立法目的，係在防制特定犯罪不法所得之資
    金或財產，藉由洗錢行為，轉換成為合法來源之資金或財產
    ，切斷資金與當初犯罪行為之關聯性，隱匿犯罪行為或該資
    金不法來源或本質，使偵查機關無法藉由資金之流向追查犯
    罪者。故洗錢防制法所稱之「洗錢」行為，依第2條之規定
    ，係指：「一、意圖掩飾或隱匿特定犯罪所得來源，或使他
    人逃避刑事追訴，而移轉或變更特定犯罪所得；二、掩飾或
    隱匿特定犯罪所得之本質、來源、去向、所在、所有權、處
    分權或其他權益者；三、收受、持有或使用他人之特定犯罪
    所得。」是行為人須客觀上有製造金流斷點以掩飾、隱匿特
    定犯罪所得之洗錢行為，且主觀上有掩飾或隱匿特定犯罪所
    得之犯意，始構成洗錢防制法第2條之洗錢行為。
　㈡查被告丙○○就犯罪事實欄一所示犯行，被告丁○○、甲○○、乙○○就犯罪事實欄二所示犯行，固係分別提供陽信、甲、乙帳
    戶資料供作詐欺告訴人戊○○、被害人廖○茜匯入款項之用，
    並已將款項領出，然此部分犯行既係被告丙○○提供被告丁○○
    所申設陽信帳戶資料，被告丁○○、甲○○、乙○○提供自己所申
    辦之帳戶資料，並由被告4人親自前往提款，所領款項後續
    亦為被告4人收受並持有，業據本院認定如前，客觀上金流
    仍屬透明易查，自無所謂使贓款來源合法化、製造金流斷點
    而掩飾、隱匿該贓款與詐欺取財犯罪關聯性之效果可言，且
    卷內亦無證據可認被告4人有將本案詐欺贓款轉交予他人或
    轉匯之舉，進而產生遮斷資金流動軌跡、逃避追訴處罰之洗
    錢效果，即與洗錢防制法第14條第1項之一般洗錢罪構成要
    件不符，顯無從論以一般洗錢罪。
三、綜上，本應對被告丁○○就犯罪事實欄一所涉幫助洗錢罪、被
    告丙○○就犯罪事實欄一所涉參與犯罪組織、洗錢罪嫌；被告
    丁○○、甲○○、乙○○就犯罪事實欄二所涉參與犯罪組織罪、洗
    錢罪為無罪之諭知，惟因此部分如成立犯罪，與前開經認定
    有罪之部分，有想像競合犯之裁判上一罪關係，爰均不另為
    無罪之諭知。
四、被告丙○○就犯罪事實欄二所示之犯行涉犯加重詐欺取財、參
    與犯罪組織及洗錢等罪部分：
　㈠被害人廖○茜因受如附表編號2所示之手法詐欺而分別於如附
    表編號2所示之時間將款項匯入如附表編號2所示之帳戶，復
    經被告甲○○、乙○○、丁○○分別於如附表編號2所示之時間提
    領等情，業據本院認定如前（如甲、有罪部分所示）。
　㈡公訴意旨雖認被告丙○○就犯罪事實欄二所示之犯行提供陽信
    帳戶之帳號予詐欺集團，嗣被害人廖○茜受騙匯入款項至陽
    信帳戶後，再由被告丁○○提領如附表編號2所示之款項，然
    此情均據被告丙○○、丁○○否認在卷（見本院卷第84頁、第21
    1頁、第322頁至第325頁），而被告丁○○既係持其未交予被
    告丙○○之陽信帳戶存摺、印鑑章提款，卷內復無其他證據可
    證被告丙○○負責提供陽信帳戶帳號予詐欺集團使用，或就此
    部分犯行與被告丁○○有何犯意聯絡、行為分擔，自難僅以被
    告丙○○取得陽信帳戶提款卡之情，遽為被告丙○○不利之認定
    。
　㈢綜上，公訴意旨認被告丙○○就犯罪事實欄二所示之犯行涉犯
    加重詐欺取財、參與犯罪組織及洗錢罪嫌所憑之證據，尚未
    達於通常一般之人均不致有所懷疑，而得確信其為真實之程
    度，依無罪推定原則，即難據以為被告丙○○不利之認定。此
    外，復查無其他積極之證據，足資認定被告丙○○確有前揭被
    訴犯行，自屬不能證明被告丙○○此部分犯罪，依前開說明，
    應就犯罪事實欄二所示之犯行部分，為被告丙○○無罪之諭知
    。　
據上論斷，應依刑事訴訟法第299條第1項前段、第300條、第301
條第1項，刑法第28條、第30條第1項前段、第2項、第339條第1
項、第41條第1項前段、第8項、第51條第5款、第38條之1第1項
前段、第3項，刑法施行法第1條之1第1項，判決如主文。
本案經檢察官曾尚琳提起公訴，檢察官張學翰到庭執行職務。
中　　華　　民　　國　　111 　年　　9 　　月　　22　　日
                  刑事第五庭  審判長法  官  陳嘉年
                                    法  官  程明慧
                                    法  官  李蕙伶
以上正本證明與原本無異。
本判決為第一審判決，當事人如不服本判決，應於收受送達後20
日內向本院提出上訴書狀（須按他造當事人之人數附繕本）；告
訴人、被害人如不服本判決，應請求檢察官於上訴期間內提出上
訴。若有上訴權人均未提出上訴，待判決確定後本件將送檢察署
執行，檢察署將以傳票或命令告知被告有關執行之事宜，被告勿
庸於收到本判決後即前來本院或檢察署繳納易科罰金或進行其他
執行事項。
                                    書記官  陳靜宜
中　　華　　民　　國　　111 　年　　9 　　月　　28　　日
附錄本案論罪科刑法條：
中華民國刑法第339條
（普通詐欺罪）
意圖為自己或第三人不法之所有，以詐術使人將本人或第三人之
物交付者，處5年以下有期徒刑、拘役或科或併科50萬元以下罰
金。
以前項方法得財產上不法之利益或使第三人得之者，亦同。
前二項之未遂犯罰之。